【裁判字號】    98,消債更,2
【裁判日期】    980707
【裁判案由】    更生
【裁判全文】
臺灣桃園地方法院民事裁定             98年度消債更字第2號
聲  請  人
即債務人    甲○○
上列聲請人因消費者債務清理事件聲請更生，本院裁定如下：
    主  文
債務人甲○○自中華民國九十八年七月九日十八時起開始更生程
序。
命司法事務官進行本件更生程序。
    理    由
一、按法院開始更生程序之裁定，應載明其年、月、日、時，並
    即時發生效力。次按法院裁定開始更生或清算程序後，得命
    司法事務官，進行更生或清算程序，必要時，得選任律師、
    會計師或其他適當之自然人或法人一人為監督人或管理人。
    消費者債務清理條例第45條第1 項、第16條第1 項分別定有
    明文。
二、本件聲請意旨略以：伊有汽車1 輛、土地及房屋各1 筆（桃
    園縣楊梅鎮○○○段195-458 地號、同段4606建號），資產
    價值約新台幣（下同）497,571 元，另積欠無擔保債務1,44
    2,109 元、積欠內政部營建署房屋貸款，並以上開房地設定
    金額1,940,000 元之抵押權予內政部營建署，因不能清償債
    務，於民國95年12月11日間曾依「中華民國銀行公會會員辦
    理消費金融案件無擔保債務協商機制」，以書面向最大債權
    金融機構台新銀行請求共同協商債務清償方案，經協商成立
    ，約定上開無擔保債務分80期、利率3.88％攤還，聲請人自
    96 年1月起，每月應繳金額為19,508元。然因聲請人於95年
    間平均每月收入約14,454元，需尚須支出個人生活費、2 名
    年幼子女之扶養費，繳納協商金額後即無法維持生活，只能
    向親友尋求資助，然親友終究無法長期支援，故於繳納6 個
    月後即無法繼續繳納而毀諾，實屬不可歸責於聲請人之事由
    。又聲請人現以打零工維生，於本件聲請更生時收入約每月
    26,0 00 元，現則減少為約每月21,000元，扣除生活費及扶
    養費，已無力清償債務，爰聲請更生等語。
三、經查：
  (一)聲請人所述之上開事實，業據其提出聲請人及其配偶之全國
    財產總歸戶財產查詢清單、土地及建物謄本（桃園縣楊梅鎮
    ○○○段195-458 地號、同段4606建號）、財政部台灣省北
    區國稅局95、96、97年度綜合所得稅各類所得資料清單、97
    年1 、2 月份薪俸袋、收入切結書、戶籍謄本、財團法人金
    融聯合徵信中心當事人查詢個人資料（信用報告）回覆書、
    支出費用收據（水電、通信及汽車燃料稅、房屋稅、油料費
    、子女2 名之學雜費用）、協議書、郵局存摺資料為證，並
    經最大債權銀行台新銀行陳報聲請人前次協商相關資料在卷
    ，堪予認定。
  (二)聲請人於協商當時，曾出具收入切結書予最大債權銀行台新
    銀行表示當時收入約32,000元，有該台新銀行陳報之收入切
    結書在卷可稽，惟稽之聲請人所提出之財政部台灣省北區國
    稅局96年度綜合所得稅各類所得資料清單顯示，聲請人於96
    年間整年收入僅50,000元，則於96年間聲請人收入狀況已有
    惡化，當已無法支付每月19,508元之協商金額甚明。是以，
    聲請人於96年6 月未依協商金額繳納而毀諾，尚難認係可歸
    責於聲請人之事由。
  (三)又聲請人現無擔保債務為1,442,109 元，有汽車1 輛、土地
    及房屋各1 筆（桃園縣楊梅鎮○○○段195-458 地號、同段
    4606建號），並以上開房地設定金額1,940,000 元之抵押權
    予內政部營建署；而聲請人前曾向本院聲請破產，經本院以
    96年破字第42號受理後裁定駁回其破產之聲請，於該案曾就
    聲請人所有汽車鑑定市價約為45,000元，另聲請人以所有上
    開之房地設定抵押權予內政部營建署，尚積欠內政部營建署
    本金1,627,123 元，上開房地因本院執行處以97年度司執字
    第37392 號強制執行事件查封拍賣時，曾經執行處囑託鑑定
    認價格為1,125,600 元等情，業經本院調取上開破產案卷核
    閱明確。據此，以聲請人之現有資產已不能清償債務，而聲
    請人稱現以打零工方式維生，每月收入約21,000元，扣除聲
    請人自己生活費每月9,829 元（即行政院主計處公告之97年
    度台灣省平均每人每月生活之最低生活費）、2 名年幼子女
    扶養費9,829 元（以行政院主計處公告之97年度台灣省平均
    每人每月生活之最低生活費，與其配偶各分擔1/2 ，計算式
    ：9,829 ×2 ÷2 ＝9,829） ，雖仍有若干剩餘，然尚不足
    支付最大債權銀行台新銀行提出之還款方案（以二階段方式
    還款，第一階段72期，第1 至71期每月繳款5,000 元，其後
    於72期到期前重新評估聲請人財務狀況再簽訂第二階段清償
    方案），且聲請人稱其打零工之工作收入並不穩定，則本院
    衡諸情，認聲請人已有不能清償債務之虞，此外，本件又查
    無聲請人有消費者債務清理條例第6 條第3 項、第8 條或第
    46 條 各款所定駁回更生聲請之事由存在，則其聲請更生，
    應屬有據，並依首揭規定命司法事務官進行本件更生程序，
    爰裁定如主文。
中    華    民    國    98    年    7     月    7    日
                      民事第一庭    法  官  陳雪玉
本件不得抗告。
以上正本與原本無異。
中    華    民    國    98    年    7     月    7     日
                                    書記官  吳瓊英
備註：依消費者債務清理條例第61條、第65條之規定：若債務人
      提出之更生方案未經債權人會議同意可決、亦未經法院裁
      定認可者，應開始「清算程序」。屆時債務人所有之全部
      財產均將「拍賣變價」分配予債權人；且法院得依利害關
      係人之聲請或依職權限制債務人之生活；債務人公私法上
      之資格或權利將受限，不得從事擔任某些職務或某些特定
      業務之從業人員、不得經營某些特定營業或為某些特定交
      易行為、或會喪失某些特定資格；而若查明債務人有消費
      者債務清理條例第133條、第134條各款所規定之情事（例
      如經查明債務人有因浪費、賭博或其他投機行為，致財產
      顯然減少、負擔過重債務；或普通債權人之分配額低於債
      務人聲請前二年可處分所得扣除自己及依法應受其扶養者
      所必要生活費用之數額），本院將為「不免責」之裁定，
      故請慎提更生方案。


司法院資訊處製作；財團法人民間司法改革基金會備份。
